ACORDAO-COMPLETO-2340709

ACÓRDÃO 5106/2019 ATA 22/2019 - PRIMEIRA CÂMARA

VISTOS, relatados e discutidos estes autos de tomada de contas especial, instaurada pelo Instituto Nacional de Colonização e Reforma Agrária (Incra) em desfavor da Srª Odileida Maria de Sousa Sampaio, exPrefeita do Município de Altamira/PA, em razão da inexecução parcial das metas previstas no Convênio 10004/2006 que objetivou a construção de 48 km de estradas vicinais no Projeto de Desenvolvimento Sustentável Brasília (PDS Brasília) ,
ACORDAM os Ministros do Tribunal de Contas da União, reunidos em sessão da Primeira Câmara, em:
9.1. julgar regulares, com ressalva, as contas da Srª Odileida Maria de Sousa Sampaio, com fundamento nos arts. 1º, inciso I, 16, inciso II, 18 e 23, inciso II, da Lei 8.443/1992, dando-lhe quitação; e
9.2. dar ciência deste acórdão aos responsáveis e ao Instituto Nacional de Colonização e Reforma Agrária (Incra) .

Tomada de contas especial instaurada pelo Incra, em desfavor da ex-prefeita de Altamira/PA em razão da não comprovação da boa e regular aplicação dos recursos, considerando a execução parcial do objeto de convênio que tinha por objeto a execução de obras de infraestrutura destinadas à construção/complementação de 48,00 km de estradas vicinais, no Projeto de Desenvolvimento Sustentável - Brasília- PDS BRASÍLIA.

Primeira Câmara

Prefeitura Municipal de Altamira/PA.

3. Responsável: Odileida Maria de Sousa Sampaio, exPrefeita (CPF XXX.941.632-XX).

13.1. Ministros presentes: Walton Alencar Rodrigues (Presidente) e Benjamin Zymler.
13.2. Ministro-Substituto convocado: Marcos Bemquerer Costa.
13.3. Ministros-Substitutos presentes: Augusto Sherman Cavalcanti (Relator) e Weder de Oliveira.

AUGUSTO SHERMAN

Adoto, como relatório, a instrução, seguida de pronunciamento retificador do Diretor da SecexTCE, bem como o parecer discordante do MP/TCU.
I – INSTRUÇÃO DA SECEXTCE
“Trata-se de Tomada de Contas Especial instaurada pelo Instituto Nacional de Colonização e Reforma Agrária – Incra, em desfavor da Srª Odileida Maria de Sousa Sampaio, Ex-Prefeita Municipal de Altamira/PA (gestões 2005-2008 e 2009-2012) , em razão da não comprovação da boa e regular aplicação dos recursos, considerando a execução parcial do objeto previsto no convênio n° 10004/2006 - Siafi 559981 (peça 2, p.64-76) , firmado em 21/6/2006 entre o Instituto e a Prefeitura Municipal de Altamira/PA. 
O ajuste tinha por objeto a execução de obras de infraestrutura destinadas à construção/complementação de 48,00 km de estradas vicinais, no Projeto de Desenvolvimento Sustentável - Brasília- PDS BRASÍLIA, no Município de Altamira, no estado do Pará, de acordo com os preceitos e orientações propostas pela Divisão de Acompanhamento de Processos Finalísticos, da Superintendência Nacional do Desenvolvimento Agrário.
HISTÓRICO 
O convênio (peça 2, p.64-76) foi firmado pelo valor de R$ 999.021,92, sendo R$ 899.119,73 recursos do Incra e R$ 99.902,19 a contrapartida. O prazo de vigência foi fixado em 120 (cento e vinte) dias, a contar da data da publicação no Diário Oficial da União, sendo posteriormente prorrogado até 31/12/2007. A cláusula nona previu a prestação de contas parcial e final, preceituando que a convenente apresentaria relatórios parciais trimestrais da execução físico-financeira, além da prestação de contas final no prazo máximo de sessenta dias após o término do prazo de vigência, acompanhada de relatório final de cumprimento do objeto.
 Os recursos federais foram liberados de modo parcial, ou seja, foi liberada apenas uma das três parcelas previstas, mediante a Ordem Bancária nº 200608900482 de 30/6/2006 (peça 2, p.100) , no valor de R$ 299.706,57. As demais parcelas não foram liberadas, tendo em vista liminar obtida em ação judicial impetrada pelo Ministério Público Federal, a qual interditou todos os PDS criados entre os anos de 2005 e 2007, incluído o PDS Brasília, de modo que foram interrompidas as obras, sendo suspenso o repasse de recursos (informações à peça 2, p. 103-104) . 
Após análise da prestação de contas final, o Incra solicitou à Prefeitura o recolhimento de valores provenientes de aplicação bancária (peça 2. p.128) no valor de R$ 23.165,54, o que foi comprovado pela exgestora municipal de Altamira/PA, segundo a peça 2, p.134. Saliente-se que a exPrefeita Odileida Maria de Sousa Sampaio encaminhou ao Incra a prestação de contas final do convênio, sendo emitido Termo de Aceitação das obras em 13/12/2008, concluindo que o PDS Brasília estava sob interdição judicial, devido à ação pública do MPF desde 24/8/2007. 
 O objeto foi fiscalizado pelo órgão concedente, consoante Relatórios de Fiscalização datados de 24/3/2008 (peça 2, p.110-124) e 19/12/2008 (peça 2, p.138-144) , concluindo o segundo relatório e a análise técnica de 13/10/2014 (peça 2, p.156-170) pela necessidade de devolução, por parte da Prefeitura, de R$ 100.446,89, considerando a execução física parcial. Nos autos, verifica-se que o primeiro relatório de vistoria do Incra reportou 33,6% (R$ 335.481,52) de execução física, porém, o segundo relatório reconheceu apenas 22,17% de execução das obras. 
A divergência, segundo análise técnica do Incra (peça 2, p.156-170) , operou-se pela falta de acesso dos técnicos às estradas vicinais na primeira vistoria, decorrente das intensas chuvas no período. No segundo relatório, produzido no final do ano, em período climático mais favorável, constam informações mais detalhadas, estando caracterizados, por meio de dados georeferenciados, os pontos de início e final dos trechos levantados e todo o caminho das estradas, assim como as descrições. A análise técnica, ao final, relatou que foi executado o equivalente a R$ 221.399,65, sendo R$ 199.259,68 provenientes do Incra e R$ 22.139,97 da contrapartida, devendo a Prefeitura Municipal devolver a diferença (R$ 100.446,89) desde a data do repasse (30/6/2006) . 
O Relatório de TCE à peça 2, p. 218-234 concluiu pela impugnação parcial da verba repassada, no montante de R$ 100.446,89, acrescida de juros de mora e correção monetária, imputando responsabilidade à exgestora municipal, Srª Odileida Maria de Sousa Sampaio, solidariamente com a Prefeitura Municipal de Altamira/PA.
O Relatório de Auditoria 64/2017 de 17/10/2017 da Controladoria Geral da União à peça 2, p.251-253 chegou às mesmas conclusões. Após serem emitidos o Certificado de Auditoria, o Parecer do Dirigente e o Pronunciamento Ministerial (peça 2, p.254-260) , com opinião pela irregularidade das contas, o processo foi remetido a este Tribunal.
Em instrução à peça 6, a Secex/TCE observou que não houve o transcurso de mais de dez anos desde o fato gerador sem que tenha havido a notificação da responsável pela autoridade administrativa federal competente (art. 6º, inciso II, c/c art. 19 da IN TCU 71/2012, modificada pela IN TCU 76/2016) , uma vez que os recursos começaram a ser transferidos em 30/6/2006, sendo encaminhada notificação sobre as irregularidades mediante o Ofício 1197/2014 de 1/12/2014 (peça 2, p. 189) . Para todos os efeitos, no entanto, retifica-se esta informação, eis que o Ofício 160 de 9/2/2009 (peça 2, p.150) já havia notificado a Ex-Prefeita das irregularidades e quanto à devolução de RS 100.446,89.
Constatou a Unidade Técnica, ainda, que o valor atualizado do débito (sem juros) em 1/1/2017 era superior a R$ 100.000,00, na forma estabelecida pelo art. 6º, Inciso I, e art. 19 da IN TCU 71/2012, modificada pela IN TCU 76/2016, estando a TCE devidamente constituída e em condições de ser instruída. Pesquisando nos sistemas internos do Tribunal, verificou-se que tramitam outros processos de TCE em aberto contra a responsável, sendo eles o TCProcesso 009.459/2016-2, TCProcesso 010.080/2013-9, TCProcesso 012.708/2014-3 e o TCProcesso 010.094/2013-0, relativos a convênios e repasses federais. 
No exame técnico realizado à peça 6, destacou a Secex/TCE a divergência entre os relatórios de vistoria do Incra, sendo que o primeiro documento, intitulado relatório de andamento (peça 2, p.110-126) , apontou uma execução de 33,6%, com abertura das quatro vicinais (desmatamento e limpeza da camada vegetal, execução do falso greide, alguns cortes e aterros) , faltando a execução da maioria dos serviços como conformação de plataforma, obras de artes e seus respectivos serviços de terraplenagem e revestimento primário. 
O segundo relatório (peça 2, p.156-170) reportou que a construção / complementação de 48,00 km de estradas vicinais foi apenas iniciada, sendo realizadas obras parciais em 37,5 km, não finalizadas pela Prefeitura e nem retomadas pelo Incra por interdição judicial. Segundo o documento, os serviços efetivamente executados e medidos equivalem a 22,17% do total previsto ou R$ 199.259,68, sendo R$ 299.706,57 o repasse federal, de modo que a exgestora de Altamira/PA deveria devolver à União a diferença (R$ 299.706,57 - R$ 199.259,68 = RS 100.446,89) , atualizada a partir de 30/6/2006.
Considerando o exposto, foi responsabilizada a Ex-Prefeita Municipal de Altamira/PA, Srª Odileida Maria de Sousa Sampaio, diante da não comprovação da boa e regular aplicação dos recursos repassados mediante o convênio n° 10004/2006 - Siafi 559981 (peça 2, p.64-76) , firmado entre o Incra e a Prefeitura Municipal de Altamira/PA, propondo a Secex/TCE às peças 6-7 a sua citação para apresentação de alegações de defesa e/ou recolhimento do valor devido.
EXAME TÉCNICO
 Em cumprimento ao Despacho do Secretário à peça 8, foi promovida a citação da Srª Odileida Maria de Sousa Sampaio, mediante o Ofício 0038/2018-TCU/SecexTCE, de 16/5/2018 (peça 9) . À peça 12, verifica-se que a responsável tomou ciência do Ofício que lhe foi encaminhado, tendo apresentado alegações de defesa conforme documentação integrante da peça 13. A seguir, passa-se à síntese dos argumentos proferidos, seguidos da respectiva análise.
Alegações de defesa apresentadas pela Srª Odileida Maria de Sousa Sampaio, Ex-Prefeita Municipal de Altamira/PA (síntese dos argumentos e análise) :
Obras afetadas pelo período chuvoso (inverno amazônico) .
1.1 Os argumentos são os seguintes:
A região onde foi executado o convênio, conhecida como Castelo dos Sonhos, fica a 971 km da sede do município, sendo de difícil acesso, apresentando dificuldades constantes, especialmente no período chuvoso. Em 2008, ficou evidente o volumoso período de chuvas (inverno amazônico) , no qual qualquer obra realizada é consideravelmente afetada, principalmente a construção e manutenção de vicinais. Os fatos foram comprovados a partir de dados do Instituto Nacional de Meteorologia (INMET) , verificando-se um elevado volume de chuvas no mês de março de 2008.
Há depoimento dos técnicos destacando os ‘desafios’ enfrentados na vistoria, considerando a distância aproximada de 900 km da cidade de Santarém, com trajeto rodoviário até o local feito através das rodovias BR-163 (Santarém/Cuiabá) e BR-230 (Transamazônica) , ambas as rodovias não pavimentadas, com revestimento primário em alguns trechos, e relatos de panes mecânicas, atoleiros, valores cobrados para o reboque de viaturas e socorro mecânico. O PDS Brasília localiza-se a uma distância de aproximadamente 3,0 km da BR-163, sendo que o convênio previa a construção de quatro vicinais, três perpendiculares a BR-163, e uma paralela.
Análise
1.2 As informações referentes às chuvas intensas e as dificuldades de acesso foram reportadas pelas equipes de vistoria do Incra nos relatórios. Consoante se verifica no primeiro relatório, intitulado relatório de andamento (peça 2, p.110-126) , os técnicos descreveram que (...) ‘Quanto a conformação da plataforma, mesmo que tenha sido executada a mesma terá que ser refeita novamente no momento da execução do revestimento primário também não executado; pois a mesma já se encontra quase totalmente destruída pelos efeitos das intempéries.’ Mais à frente, os técnicos relatam que (...) ‘Considerando que não foi executada nenhuma das obras de artes e nenhum trecho foi executado o revestimento primário, a locomoção pelas vicinais do PDS fica praticamente impraticável, devido ao acúmulo de água sobre a pista e erosão do corpo estradal, uma vez que as vicinais não estão concluídas. Em alguns trechos não foi possível à travessia nem com veículo 4x4, devido à profundidade das valas transversais formadas sobre a pista pela travessia da água.’.
1.3 Observe-se que no segundo relatório de vistoria (peça 2, p.138-144) , também consta informação (item 5 – da Execução da Obra) de que os trabalhos se desenvolveram no curso dos anos de 2006 e 2007, recebendo intempéries provocadas por dois intensos períodos chuvosos da região amazônica (...) . Ressalte-se, todavia, que na segunda vistoria realizada, a equipe atestou a execução de obras em apenas 37,75 Km, e não 48 km, conforme previu o objeto do convênio. Desta forma, não assiste razão à responsável, ao justificar que as más condições climáticas ou de acesso foram causas da inexecução, ou as obras tenham sido afetadas pelo período chuvoso, eis que, a bem da verdade, cerca de 11 km não foram executados, como constatado na segunda vistoria.
Execução parcial dos serviços e pagamentos realizados à contratada, com interrupção / suspensão do convênio por decisão judicial e divergência entre relatórios de vistoria, comprometendo a análise.
1.4 Os argumentos são os seguintes:
O primeiro relatório de vistoria emitido pelo Incra afirmou que o objeto se encontrava executado em 33%, consistente na execução dos serviços de abertura das quatro vicinais (desmatamento e limpeza da camada vegetal, execução do falso greide, alguns cortes e aterros) , faltando a execução da maioria dos serviços como: conformação de plataforma, obras de artes e seus respectivos serviços de terraplenagem e revestimento primário. O valor referente aos serviços executados foi repassado para a Prefeitura Municipal de Altamira, bem como esta fez o pagamento para a contratada, como se pode depreender na prestação de contas. O relatório fez análise consistente da situação, inclusive com registros fotográficos, assim como compreendeu a realidade amazônica, informando a necessidade de se refazer determinados serviços haja vista as intempéries climáticas da região.
O convênio foi interrompido/suspenso por decisão judicial, sendo a vistoria realizada após a referida suspensão, o que comprometeu consideravelmente a análise técnica da execução. Na vistoria, verificou-se que todas as quatro vicinais foram ‘abertas’, ou seja, foram executados os serviços de desmatamento e limpeza da camada vegetal (item II, das planilhas orçamentárias à peça 13, p.21) , sendo também executados os serviços de terraplenagem para execução do falso greide (item 3.1 e 3.2 das planilhas orçamentárias à peça 13, p.21) e alguns cortes e aterros. Não foi executada nenhuma das obras de artes previstas (bueiros e pontilhões/pontes) , e consequentemente deixaram de ser executados os serviços de terraplenagem para aterro desta, também faltando a execução de inúmeros bigodes. Quanto a conformação da plataforma, mesmo que tenha sido executada, a mesma teria que ser refeita novamente no momento da execução do revestimento primário também não executado, pois a mesma já se encontrava quase totalmente destruída pelos efeitos das intempéries. Pelo que se pode verificar, não estava previsto a execução do acesso de 3,00 km, assim caberia verificar junto ao setor competente da Superintendência Regional, a legalidade e possibilidade de execução deste acesso, uma vez que o PDS ficaria isolado se não for executado este acesso. 
A análise realizada pelos técnicos quando da elaboração do primeiro relatório técnico levou em consideração todas as questões pontuais necessárias para um resultado que traduziu uma realidade concreta, especialmente levando em consideração a suspensão por medida judicial e as questões de ordem climática, física e geográfica, culminando, assim, em um resultado mais verdadeiro e concreto, inclusive, como já exposto, corroborado pela Direção do Departamento. Ocorre, decorridos mais de 7 (sete) meses após a emissão do primeiro relatório técnico, que outra equipe produziu outro relatório sob os mesmos serviços decorrentes do mesmo convênio que, registre-se e repita-se, já havia sido suspenso por medida judicial, assim como já haviam ocorridos todos os pagamentos devidos, inclusive com o recolhimento de valores por parte da responsável, relatório esse que também foi produzido no auge do período chuvoso do mesmo ano, apontando a execução de apenas 22,17%, de execução. 
Sob o segundo laudo, faz-se algumas reflexões, quais sejam: a) O primeiro relatório fora produzido por técnicos incompetentes? b) O primeiro relatório estava errado? c) O primeiro relatório foi produzido no verão amazônico? d) Passados quase 10 (dez) meses do primeiro Relatório Técnico, e considerando que a execução do convênio estava suspensa por medida judicial, caberia uma análise nos moldes da primeira? e) Por que o segundo Relatório Técnico não foi produzido pelos mesmos que fizeram o primeiro? f) Por que o segundo Relatório Técnico não foi ratificado pela Direção Superior como o primeiro? g) Por que o segundo Relatório Técnico não levou em consideração as condições climáticas da Amazônia, como assim o fez os Técnicos do primeiro Relatório? 
Muitos são os questionamentos que demonstram, de forma clara, que o segundo Relatório, além de desnecessário, pelo simples descabimento de ordem material, apresenta, em essência, questionamentos de ordem técnica que deveriam ter sido levados em consideração e que, simplesmente foram desprezados. Portanto, fica evidente que a conclusão do segundo Relatório é questionável e, acima de tudo, não levou em consideração vários pontos de ordem legal e material, para que pudesse gerar um resultado, se fosse o caso, mais correto e justo.
Análise
1.5 Como justificado pelo Incra na análise técnica à peça 2, p.156-170, a divergência na execução física nos dois relatórios operou-se pela falta de acesso dos técnicos às estradas vicinais na primeira vistoria, decorrente das intensas chuvas no período, tanto é que o segundo relatório, produzido no final do ano de 2008, em período climático mais favorável, consignou informações mais detalhadas, estando caracterizados, por meio de dados georeferenciados, os pontos de início e final dos trechos levantados e todo o caminho das estradas, assim como as descrições.
1.6 Consoante se extrai do item V – Análise Técnica (...) do referido relatório à peça 2, p.156-170 (...) ‘Temos a esclarecer que a primeira vistoria (relatório de andamento) foi feita no mês de março de 2008, ou seja, exatamente em um dos meses que mais chovem no período invernoso na região, enquanto a segunda vistoria (relatório de vistoria) foi executada no mês de dezembro de 2008, mês este em que estava apenas iniciando o próximo período de chuvas naquela localidade. Citamos as datas em que se procederam as duas vistorias para tentar explicar a diferença encontrada entre as extensões das vicinais medidas. Entendemos que à época da primeira vistoria o técnico não teve acesso integral a todas as vicinais conveniadas, haja vista sua anotação acima já citada e aqui outra vez transcrita, ficando impossibilitado de medir as extensões reais, assim como o uso de GPS, que certamente ficou prejudicado, motivado pelos adversos fatores climáticos à época (dificuldade em se obter satélites, provocado pelas nuvens carregadas, assim como pela copa das árvores) .’.
1.7 Mais à frente, ainda na referida análise técnica (peça 2, p.156-170) , o Incra expõe as planilhas orçamentárias com dados dos dois relatórios de vistoria, demonstrando como as diferenças nas extensões das vicinais impactaram na avaliação da execução financeira. Como se vê, ambos os relatórios apresentaram o estado físico da obra basicamente igual, descrevendo os trabalhos efetivamente executados e não executados (obras de arte correntes e especiais, assim como ausência do revestimento primário) . Apesar de concordarem em relação ao aspecto físico da obra, os relatórios divergem na extensão das estradas vicinais executadas, verificando-se que o primeiro relatório considerou os 48 km executados no PDS Brasília, sendo 13,50 km no Travessão 16 - Vicinal Principal, 13,50 km na Vicinal do Meio - Vicinal Central, 12 km na Lateral do Fundo (Divisa) e 9 km no Travessão 06 (3ª Vicinal) , enquanto o segundo relatório consignou apenas 37,75 km executados, sendo 13,50 km no Travessão 16 (Vicinal Principal) , 6,80 km na Vicinal do Meio (Vicinal Central) , 7,25 km na Lateral do Fundo (Divisa) e 10,20 no Travessão 06 (3ª Vicinal) .
1.8 Na análise técnica (peça 2, p.156-170) , ainda, quanto à diferença verificada nas distâncias, o Incra discorreu que (...) ‘Acreditamos que pelo fato do não uso do GPS, somado à impossibilidade de tráfego de veículos automotores em partes destas vicinais, levaram, certamente, o técnico a ficar refém de informações de terceiros, que imaginamos tenham lhe dito que todos os trechos tinham sido desmatados, quando aparentemente assim não o foi, fato demonstrado através do mapa georeferenciado (fls. 637) e da descrição dos pontos (fls. 638) , encontrados no segundo relatório (Relatório de visita) , que foi elaborado em época propícia, onde aparentemente o técnico que o produziu teve acesso integral a todos os trechos conveniados, assim como lhe foi possibilitado o uso de GPS, equipamento eletrônico que permite obter melhor precisão dos dados levantados e possibilita a apresentação de mapa georeferenciado.’. 
1.9 Em relação aos itens mobilização, instalações de canteiro e placa de obra, e, ainda, desmatamento, consoante exposto na análise técnica (peça 2, p.156-170) , foram recalculados os valores devidos, considerando a execução de 37,75 km das estradas vicinais, destacando-se em relação à terraplenagem que (...) ‘Nosso entendimento é que o fato do primeiro técnico ter ficado impossibilitado de percorrer integralmente todas as vicinais, o mesmo adotou um percentual de 55 % do volume da movimentação de terra constante na planilha orçamentária conveniada, para serviços de escavação, carga e transporte de material de 1ª categoria (50,00 m < DMT <= 200,00 m) , se equivocando quanto aos resultados encontrados, fato este caracterizado pelo segundo relatório, onde aparentemente o técnico que o elaborou teve condições de medir, ‘in loco’, os reais volumes trabalhados.’.
1.10 Do ponto de vista da execução física, verificou o Incra, ao final, que dos 48,00 km de estradas vicinais conveniados, foram efetuadas obras e serviços em apenas 37,75 km, representando apenas 22,17% do objeto. Pela planilha orçamentária apresentada na análise técnica à peça 2, p.156-170, foi acatado como executado o valor de R$ 221.399,65 sendo, conforme percentuais encontrados no convênio e Plano de Trabalho, R$ 199.259,68 recursos originários do Incra e R$ 22.139,97 derivados de contrapartida. Considerando que os recursos repassados à convenente foram de R$ 299.706,57, entende-se que se deva responsabilizar a exgestora municipal de Altamira a devolver a diferença apurada (R$ 299.706,57 - R$ 199.259,68) = R$ 100.446,89, desde a época da liberação dos recursos.
1.11 Por último, avalia esta Unidade Técnica que a decisão judicial em nada comprometeu a análise dos técnicos nas vistorias, eis que se observou que as demais parcelas não foram liberadas, pelo fato de que o Ministério Público Federal interditou todos os PDS criados entre os anos de 2005 e 2007, incluído o PDS Brasília, de modo que foram interrompidas as obras do convênio, sendo os recursos financeiros fiscalizados somente os referentes à primeira parcela (R$ 299.706,57) , o qual resultou na impugnação parcial das despesas (R$ 100.446,89) . 
1.12 Por todo o exposto, nega-se provimento à defesa, considerando que o segundo relatório de vistoria foi muito mais abrangente na análise, detectando a execução das obras em 37,75 km, não devendo ser despendidos valores por obras não executadas, considerando a extensão prevista de 48 km, além das demais observações quanto aos itens executados parcialmente como terraplenagem, mobilização e desmatamento, segundo apurado pelo Incra na análise técnica à peça 2, p.156-170. Desta forma, conclui-se pelos elementos que caracterizam a responsabilização na forma configurada na proposta de encaminhamento.
CONCLUSÃO
Em face da análise promovida nos itens 16 e 17, propõe-se rejeitar as alegações de defesa apresentadas pela Srª Odileida Maria de Sousa Sampaio, uma vez que não foram suficientes para sanar as irregularidades a ela atribuídas. Os argumentos de defesa tampouco lograram afastar o débito imputado à responsável. 
No tocante à aferição da ocorrência de boa-fé em sua conduta, conforme determina o mandamento contido no § 2º do art. 202 do RI/TCU, entende-se que constam dos autos elementos que permitem reconhecê-la, conforme item 5 desta instrução, onde consta o recolhimento de valores provenientes de aplicação bancária (peça 2. p.128) no valor de R$ 23.165,54, o que foi comprovado pela exgestora municipal de Altamira/PA, segundo a peça 2, p.134, demonstrando zelo pelo emprego dos recursos públicos, além do que as informações referentes às chuvas intensas e dificuldades de acesso na região também foram reportadas pelas equipes de vistoria do Incra no primeiro e segundo relatórios à peça 2, p.110-126 e peça 2, p.138-144. No caso, registra-se que o primeiro entendimento do Incra, que opinou por uma execução de 33,6%, exarado em 24/3/2008, pode ter reforçado entendimento de que os pagamentos efetuados estavam corretos, eis que a Prefeitura também entendeu por uma execução próxima a 30% no início de 2008, quando atestou o recebimento das obras. Observa-se esta informação à peça 2, p.114 do primeiro relatório de vistoria (relatório de andamento) , verificando-se que o pagamento realizado a maior, sem que as estradas fossem todas executadas em 48 km, em termos de extensão, era fato de desconhecimento da Ex-Prefeita. Como dito no referido relatório, o fato é que a Prefeitura Municipal de Altamira/PA atestou, ainda no início de 2008, antes da primeira vistoria do Incra, em ‘Termo de Aceitação Definitiva de Obra/Serviços’, a conclusão de 30% dos serviços contratados, o que efetivamente ‘conferiu’ com a primeira visita em campo dos técnicos do Incra, embora se soubesse, ao depois, que a completa extensão das vicinais não foi executada. O que se quer dizer é que somente em dezembro de 2008, quando os técnicos do Incra tiveram acesso a todos os trechos, é que se veio a descobrir que faltou executar quase 11 km das estradas vicinais, cujo projeto compreendia 48 km, o que pressupõe a boa-fé da exPrefeita.
Importa salientar que os autos não contemplam boletins de medição utilizados como referência para os pagamentos, embora tenha noticiado o Incra o recebimento de tais documentos, assim como, ao mesmo tempo, não se verifica documentos de prestação de contas nesta TCE. Todavia, em que pese a falta destas peças, há que se notar que a impugnação do Incra se baseou na execução física aferida em seu segundo relatório de vistoria, elaborado em dezembro de 2008, quando as condições climáticas melhoraram, e permitiram aos técnicos checar toda a extensão das vicinais. 
Por todo o exposto, reconhece-se a boa-fé da agente pública, eis que pagou valores próximos ao atestado pela Prefeitura, respaldada, posteriormente, por entendimentos do Incra, de que a execução teria sido mesmo de 33,6%. No entanto, em que pese o reconhecimento da boa-fé, ainda persiste sobre a exgestora a irregularidade retratada pelo Incra, de execução parcial das obras, com um débito calculado de RS 100.446,89 a qual tomou conhecimento a gestora, ainda durante seu mandato em 2009, por notificação realizada pelo Incra mediante o Ofício 160 de 9/2/2009 à peça 2, p.150. 
Observe-se que a gestora, em nenhum momento, se prestou à devolução da verba, conforme obrigava a cláusula nona e cláusula décima segunda (item ‘a’) do ajuste, restituindo os recursos transferidos quando não fosse executado o objeto previsto, mesmo sendo notificada das providências necessárias para o resguardo do patrimônio público. Desta forma, mesmo que agindo de boa-fé, mantém-se a responsabilidade por execução parcial do objeto do convênio em 37,5 km, quando o correto era 48 km, conforme apurado pelo Incra segundo o último relatório de vistoria à peça 2, p.138-144, por não restituição dos recursos, em que pese ter sido notificada das irregularidades. 
Assim, em não havendo outra irregularidade nas contas, propõe-se que sejam rejeitadas as alegações de defesa da Srª Odileida Maria de Sousa Sampaio, fixando-lhe novo e improrrogável prazo para recolhimento da importância devida, acrescida de atualização monetária, ao cofre credor, conforme disposto no art. 202, § 3º, do RI/TCU.
PROPOSTA DE ENCAMINHAMENTO
Diante do exposto, submetem-se os autos à consideração superior, propondo:
 a) rejeitar as alegações de defesa apresentadas pela Srª Odileida Maria de Sousa Sampaio (CPF XXX.941.632-XX) ;
b) fixar novo e improrrogável prazo de quinze dias, a contar da notificação, com fundamento no art. 12, §§ 1º e 2º, da Lei 8.443/1992 e art. 202, §§ 2º e 3º, do Regimento Interno, para que a Srª Odileida Maria de Sousa Sampaio efetue e comprove, perante este Tribunal, o recolhimento da quantia a seguir especificada aos cofres do Tesouro Nacional, atualizada monetariamente a partir da data indicada até a data do efetivo recolhimento, na forma prevista na legislação em vigor; 
	VALOR ORIGINAL (Real) 
	DATA DA OCORRÊNCIA

	100.446,89
	30/6/2006

Valor total do débito atualizado (sem juros) até 23/10/2018: R$ 197.870,33
Responsável: Odileida Maria de Sousa Sampaio (CPF XXX.941.632-XX) , Ex-Prefeita Municipal de Altamira/PA (gestões 2005-2008 e 2009-2012) 
Irregularidade: não comprovação da boa e regular aplicação dos recursos recebidos por meio do Convênio 10004/2006 - Siafi 559981, firmado em 21/6/2006 entre o Incra e a Prefeitura Municipal de Altamira/PA.
 Conduta: executar parcialmente (22,17%) o objeto previsto no Convênio 10004/2006 - Siafi 559981, firmado em 21/6/2006 entre o Incra e a Prefeitura Municipal de Altamira/PA, mediante repasse da 1ª parcela dos recursos federais e da contrapartida, resultando em uma diferença de execução físico-financeira de R$ 100.446,89, a qual não foi restituída. 
 Dispositivos violados: parágrafo único do art. 70 da Constituição Federal; art. 93 do Decreto-lei 200/67; § 3º do art. 56 e 63 da Portaria Interministerial MPOG/MF/CGU 127/2008, com a redação dada pela Portaria 534, de 30/12/2009 e Cláusula Nona e Décima Segunda (item ‘a’) do Termo de Convênio.
 Nexo de causalidade: a execução parcial da obra com os recursos recebidos por meio do Convênio 10004/2006 - Siafi 559981, firmado em 21/6/2006 entre o Incra e a Prefeitura Municipal de Altamira/PA, resultou em prejuízo ao Erário correspondente à diferença entre os recursos repassados e os efetivamente utilizados na obra.
 Culpabilidade: a conduta omissiva da Srª Odileida Maria de Sousa Sampaio (CPF XXX.941.632-XX) , Ex-Prefeita Municipal de Altamira/PA (gestões 2005-2008 e 2009-2012) é reprovável, posto que há elementos indicativos da consciência da ilicitude praticada, eis que competia executar o convênio, segundo a cláusula nona e cláusula décima segunda (item ‘a’) , e restituir os recursos transferidos quando não fosse executado o objeto previsto, sendo notificada das providências necessárias para o resguardo do patrimônio público. Era razoável exigir da responsável conduta diversa daquela que adotou, considerando as circunstâncias que o cercavam, não estando albergada em nenhuma excludente de ilicitude. Deveria a gestora apresentar a prestação de contas parcial e final e comprovar a execução físico-financeira do convênio.
informar à Srª Odileida Maria de Sousa Sampaio de que a liquidação tempestiva do débito atualizado monetariamente saneará o processo e permitirá que as contas sejam julgadas regulares com ressalva, dando-se-lhe quitação, nos termos do § 4º do art. 202 do Regimento Interno do TCU, ao passo que a ausência dessa liquidação tempestiva levará ao julgamento pela irregularidade das contas, com imputação de débito a ser atualizado monetariamente e acrescido de juros moratórios nos termos do art. 19 da Lei 8.443/1992, bem como à aplicação da multa prevista no art. 57 da mesma lei 8.443/1992.
autorizar, desde logo, nos termos do art. 28, inciso II, da Lei 8.443/1992, a cobrança judicial da dívida caso não atendida a notificação;
autorizar também, desde logo, se requerido, com fundamento no art. 28, inciso I, da Lei 8.443, de 1992 c/c o art. 217, §§ 1º e 2º do Regimento Interno, o parcelamento da dívida em até 36 parcelas, incidindo sobre cada parcela, corrigida monetariamente, os correspondentes acréscimos legais fixando- lhe o prazo de quinze dias, a contar do recebimento da notificação, para comprovar perante este Tribunal o recolhimento da primeira parcela, e de trinta dias, a contar da parcela anterior, para comprovar os recolhimentos das demais parcelas, devendo incidir sobre cada valor mensal, atualizado monetariamente, os juros de mora devidos, no caso do débito, na forma prevista na legislação em vigor, alertando os responsáveis de que a falta de comprovação do recolhimento de qualquer parcela importará o vencimento antecipado do saldo devedor, nos termos do § 2º do art. 217 do Regimento Interno deste Tribunal;
enviar cópia do Acórdão que vier a ser proferido à Secretaria Federal de Controle Interno e aos responsáveis, para ciência, informando que a presente deliberação, acompanhada do Relatório e do Voto que a fundamenta, está disponível para a consulta no endereçowww.tcu.gov.br/acordaos, além de esclarecer que, caso requerido, o TCU poderá fornecer sem custos as correspondentes cópias, de forma impressa.”
II – PRONUNCIAMENTO DO SR. DIRETOR DA SECEXTCE
	“Manifesto-me de acordo com a instrução e proposta de encaminhamento do Auditor.
2.	Entendo que pode ser considerada a boa-fé da responsável, tendo em vista os argumentos esposados na instrução precedente, bem como a justificativa apresentada pela responsável acerca da dificuldade de se fiscalizar uma obra a 900 km da sede do município, em circunstâncias de chuvas e grandes dificuldades de locomoção, como verificado pela própria equipe do Incra.
3.	Minha discordância em relação à instrução do Auditor refere-se apenas ao texto da culpabilidade. Entendo que a boa-fé atestada atenua a culpabilidade e deve ser retratada nesse campo.
4.	Desta forma, manifesto-me por que a redação relativa à culpabilidade seja a seguinte:
	Culpabilidade: a conduta omissiva da Srª Odileida Maria de Sousa Sampaio (CPF XXX.941.632-XX) , Ex-Prefeita Municipal de Altamira/PA (gestões 2005-2008 e 2009-2012) é reprovável, posto que há elementos indicativos da consciência da ilicitude praticada, eis que competia executar o convênio, segundo a cláusula nona e cláusula décima segunda (item “a”) , e restituir os recursos transferidos quando não fosse executado o objeto previsto, sendo notificada das providências necessárias para o resguardo do patrimônio público. Atenua a culpabilidade da responsável a boa-fé no pagamento que realizou quando havia dificuldade significativa em a própria Prefeita atestar a quilometragem executada em uma obra a 900 km da sede do município, em condições de intransitabilidade em época de chuvas intensas.”
III – PARECER DO MP/TCU
	“Cuidam os autos de tomada de contas especial instaurada pelo Instituto Nacional de Colonização e Reforma Agrária (Incra) em desfavor da Srª Odileida Maria de Sousa Sampaio,  exprefeita de Altamira/PA, em razão da inexecução parcial das metas previstas no Convênio 10004/2006 (peça 2, p. 64-76) , cujo objeto era a execução de obras de infraestrutura destinadas à construção de 48 km de estradas vicinais no Projeto de Desenvolvimento Sustentável Brasília (PDS Brasília) , situado no município convenente.
Para a execução dos serviços, foi previsto o emprego de R$ 999.021,92, dos quais   R$ 899.119,73 deveriam ser repassados pelo Incra. Desse montante, apenas R$ 299.706,57 foram efetivamente liberados, em razão da prolação de decisão judicial que determinou a suspensão do andamento de todos os PDSs criados entre os anos de 2005 e 2007, inclusive o programa tratado neste processo.
A fiscalização in loco das obras foi realizada pelo Incra em duas ocasiões no decorrer do ano de 2008. Na primeira delas, ocorrida em 16/03/2008, o controle interno registrou as seguintes observações sobre o andamento dos serviços (peça 2, p. 112) :
 ‘O PDS Brasília localiza-se a uma distância de aproximadamente 3,0km da BR-163, sendo que o convênio previa a construção de quatro vicinais, três perpendiculares à BR-163, e uma paralela [...]. Na vistoria, verificou-se que todas as quatro vicinais foram ‘abertas’, ou seja, executados os serviços de desmatamento e limpeza da camada vegetal [...]; também foram alguns executados os serviços de terraplenagem para execução do falso greide (item 3.1 e 3.2 das planilhas orçamentárias) e alguns cortes e aterros. Não foi executada nenhuma das obras de artes previstas (bueiros e pontilhões/pontes) , e consequentemente deixaram de ser executados os serviços de terraplenagem para aterro destas; também faltou a execução de inúmeras saídas de água (bigodes) . Quanto à conformação da plataforma, mesmo que tenha sido executada, a mesma terá que ser refeita novamente no momento da execução do revestimento primário, também não executado, pois a mesma já se encontra quase totalmente destruída pelos efeitos das intempéries.’ (Grifos no original.) 
Tendo em vista a execução dos itens retro mencionados, a equipe do Incra considerou já terem sido realizados 33% do total da obra, percentual compatível com o montante de recursos federais transferidos ao Município de Altamira/PA.
Uma nova inspeção foi feita em 10/12/2008, momento em que os fiscais da autarquia atestaram a execução de um volume inferior de serviços, equivalente a apenas 22,17% do objeto pactuado. De acordo com essa nova avaliação, os serviços executados teriam custado R$ 199.259,68, de forma que existiria um débito a ser cobrado da exprefeita no total de R$ 100.446,89.
Ingressos os autos nesta Corte, foi providenciada a citação da Srª Odileida Maria de Sousa Sampaio para recolher o débito ou se manifestar sobre a inexecução parcial da obra avençada.
Devidamente notificada, a responsável apresentou alegações de defesa onde informou que as obras conveniadas foram desenvolvidas em uma região de mata de difícil acesso, conhecida como Castelo dos Sonhos, situada a 971km da sede do município paraense. A gestora enfatizou que essa localidade sofre anualmente com período de chuvas intensas comuns na região Amazônica, motivo pelo qual os serviços realizados na abertura das estradas vicinais teriam sido alterados pelas intempéries sofridas ao longo do tempo. Por esse motivo, questionou a validade da segunda vistoria empreendida pelo Incra e pugnou pela aceitação das conclusões consignadas no primeiro relatório de inspeção.
Por seu turno, a unidade técnica considerou que os argumentos trazidos pela agente são inaptos para elidir a irregularidade e sugere rejeitar suas alegações de defesa. Antes do julgamento do mérito destes autos, a secretaria instrutora propôs fixar novo e improrrogável prazo para que a Srª Odileida Maria de Sousa Sampaio recolha o valor do débito aos cofres do Incra sem o acréscimo de juros, por considerar que deve ser reconhecida a boa-fé da responsável em razão da dificuldade de se fiscalizar uma obra localizada a 900 km da sede do município, em circunstâncias de chuvas e enfrentando grandes dificuldades de locomoção, como verificado pela própria auditoria do Incra.
Feita essa breve síntese, peço vênias para divergir do encaminhamento apresentado pela unidade técnica.
Ao considerar os documentos existentes nestes autos, reputo ser mais justa e conservadora a adoção das conclusões registradas pelo Incra na ocasião da primeira inspeção empreendida por seus fiscais. Como bem ponderou a exgestora em sua defesa, o local em que foram iniciadas as obras das estradas vicinais é situado em região de mata e suscetível a chuvas intensas, fatores que, inevitavelmente, promovem alterações em uma estrada inacabada. 
Em vista disso, é bastante provável que o cenário deixado pela empresa construtora logo após a suspensão dos serviços tenha sido bastante modificado ao longo do tempo, razão que me leva a acreditar que as verificações obtidas na primeira visita são mais confiáveis do que as encontradas pelo controle interno meses depois. 
De relevo frisar que a interrupção das obras teve como causa uma decisão judicial tomada sem o envolvimento da responsável, motivo pelo qual não lhe devem sem imputados eventuais danos decorrentes da paralisação dos serviços. Assim, e tendo e vista que em sua primeira inspeção o Incra atestou a realização de serviços compatíveis com o valor de recursos públicos transferidos, opino pela inocorrência de dano ao erário no caso vertente.
Ante os elementos que compõem os autos, e renovando vênias à SecexTCE, este representante do Ministério Público de Contas manifesta-se a favor do acolhimento das alegações de defesa apresentadas pela Srª Odileida Maria de Sousa Sampaio e do julgamento de suas contas como regulares com ressalva, dando-lhe quitação.”
	
É o relatório.

Anfrísio Nery da Costa Nunes (CPF 428.955.962- 04).

Subprocurador-Geral Paulo Soares Bugarin.

TOMADA DE CONTAS ESPECIAL. CONVÊNIO. OBRAS DE CONSTRUÇÃO DE ESTRADAS VICINAIS. TRANSFERÊNCIA DA PRIMEIRA PARCELA DE RECURSOS. EXECUÇÃO PARCIAL DO OBJETO. CITAÇÃO. APRESENTAÇÃO DE ALEGAÇÕES DE DEFESA. ACOLHIMENTO. SUSPENSÃO JUDICIAL DO CONVÊNIO. VISTORIA. COMPATIBILIDADE DA PARCELA EXECUTADA COM OS RECURSOS TRANSFERIDOS. CONTAS REGULARES COM RESSALVA. QUITAÇÃO. CIÊNCIA.

TOMADA DE CONTAS ESPECIAL (TCE)

Secretaria de Controle Externo de Tomada de Contas Especial (SecexTCE).

Trata-se de tomada de contas especial instaurada pelo Instituto Nacional de Colonização e Reforma Agrária (Incra) em desfavor da Srª Odileida Maria de Sousa Sampaio, exPrefeita do Município de Altamira/PA, em razão da inexecução parcial das metas previstas no Convênio 10004/2006, que objetivou a construção de 48 km de estradas vicinais no Projeto de Desenvolvimento Sustentável Brasília (PDS Brasília) . 
2.	O ajuste vigorou de 21/6/2006 a 31/12/2007. Originalmente, foi prevista a aplicação do total de R$ 999.021,92, sendo R$ 899.119,73 em recursos federais e R$ 99.902,19 a título de contrapartida.
3.	Apenas a primeira parcela avençada, no valor de R$ 299.706,57, chegou a ser transferida, o que ocorreu em 30/6/2006. 
4.	Em 24/8/2007, foi suspensa a execução do convênio e as liberações de recursos subsequentes em decorrência de decisão judicial, que determinou ao Incra a interdição de todos os projetos de assentamento criados entre os anos de 2005 e 2007, incluído o PDS Brasília. Assim, as obras foram paralisadas.
5.	Em 17/1/2008, a Prefeita Odileida Sampaio encaminhou à autarquia a prestação de contas dos recursos repassados, com termo de aceitação definitiva de 30% dos serviços contratados. Ao efetuar a análise financeira (fls. 98/108-peça 02) , a área técnica apontou a existência de falhas formais e de saldo a devolver, referente à aplicação financeira, no valor de R$ 23.165,54. Notificada, a gestora efetuou correções, bem como a devolução do saldo em 8/2/2008 (fls. 134-peça 02) .
6.	Em março de 2008, foi promovida vistoria técnica, que atestou o percentual de 33% de execução da obra e, portanto, a compatibilidade entre os recursos gastos e os serviços realizados (fls. 110/116-peça 02) .
7.	Em dezembro de 2008, nova vistoria foi realizada e a equipe considerou que houve execução do objeto no percentual de 22,17% (fls. 138/144-peça 02) . Em consequência, concluiu-se que o Incra deveria solicitar à Prefeitura Municipal de Altamira a devolução da quantia de R$ 100.446,89, em valores históricos.
8.	Em junho de 2009, a gestora respondeu à notificação remetida pelo Instituto, alagando que a cobrança seria indevida, uma vez que a vistoria anterior havia calculado o percentual de 33% de execução da obra.
9.	Em outubro de 2014, a análise técnica efetuada no âmbito da Superintendência Regional do Incra no Pará confirmou as conclusões do segundo relatório de fiscalização (fls. 156/170-peça 02) . Notificada para recolher a quantia impugnada, a Prefeitura Municipal não se manifestou, o que levou à instauração desta TCE.
10.	Este Tribunal promoveu a citação da Srª Odileida Maria de Sousa Sampaio pelo valor de R$ 100.446,89 ante a não comprovação da boa e regular aplicação dos recursos recebidos causada pela execução parcial do objeto previsto no convênio.
11.	Em sua defesa, a gestora argumentou que:
	a) as obras foram executadas em uma região de mata de difícil acesso, situada a 971 km da sede do município ou a, no mínimo, 1 dia de viagem;
	b) essa localidade sofre anualmente com período de chuvas intensas comuns na região amazônica;
	c) os serviços realizados na abertura das estradas vicinais são diretamente afetados pelas intempéries sofridas ao longo do ano;
	d) em 2008, as chuvas foram particularmente volumosas;
	e) o primeiro relatório do Incra apresentou-se consentâneo com a situação encontrada e reconheceu que, em decorrência das chuvas, vários serviços deveriam ser refeitos;
	f) o segundo relatório foi elaborado meses depois, sem levar em consideração as alterações provocadas pelo período chuvoso.
12.	A SecexTCE não acolheu a defesa por entender que as conclusões do último relatório seriam as mais adequadas ante as condições de execução do trabalho. Conforme apontado, a segunda equipe do Incra percorreu toda a extensão das vicinais em construção, bem assim contou com o auxílio de GPS. Por outro lado, na primeira fiscalização, os técnicos não teriam logrado acessar toda a área da obra, uma vez que a visita fora realizada na época das chuvas.
13.	Apesar dessa conclusão, a unidade técnica considerou que se poderia reconhecer a boa-fé da responsável, já que o saldo do convênio foi por ela recolhido tão logo notificada a fazê-lo; as informações sobre as intempéries e a dificuldade de acesso foram confirmadas pelos relatórios do Incra; e, a gestora efetuou os pagamentos conforme a atestação dos fiscais da Prefeitura, respaldada, posteriormente, por entendimento de equipe do Incra no sentido de que o percentual de execução teria sido de 33,6%. Consequentemente, foi proposto rejeitarem-se as alegações de defesa e fixar-se novo prazo para recolhimento da quantia devida.
Por seu turno, o Ministério Público discordou desse encaminhamento. Na visão do MP, ficou comprovado que o local das obras é situado em região de mata, suscetível a chuvas intensas, o que acarreta, inevitavelmente, alterações em uma estrada inacabada. Em face dessa situação, o Parquet ponderou que seria provável que o cenário deixado pela empresa construtora logo após a suspensão dos serviços tenha sido bastante modificado ao longo do tempo. Por conseguinte, o parecer entendeu que as verificações obtidas na primeira visita seriam mais confiáveis do que as encontradas pelo controle interno nove meses depois. Com base nessas considerações, o Ministério Público sugeriu julgarem-se as contas regulares com ressalva.
15.	A meu ver, o posicionamento sustentado pelo MP/TCU se apresenta mais consentâneo com o contexto descrito nos autos. 
16.	Já no primeiro relatório do Incra havia sido registrada a deterioração de serviços ocasionada pelas condições climáticas no local das obras, in verbis (fls. 114-peça 02) :
	- “Quanto à conformação da plataforma, mesmo que tenha sido executada, a mesma terá que ser refeita novamente no momento da execução do revestimento primário, também não executado, pois a mesma já se encontra quase totalmente destruída pelos efeitos das intempéries.”
	- “Em alguns trechos não foi possível a travessia nem com veículo 4x4, devido à profundidade das valas transversais formadas sobre a pista pela travessia da água.”
17.	Veja-se que o segundo relatório também reconheceu a dificuldade de avaliar as obras ante a influência das intempéries e da passagem do tempo (fls. 142-peça 02) :
	
	- “Cabe salientar que os trabalhos desenvolveram-se no curso dos anos de 2006 e 2007, recebendo, até hoje, intempéries provocadas por dois intensos períodos chuvosos da região amazônica.”
	- “ (...) considerando que mesmo que tivessem sido executados, certamente [tais serviços] já se encontrariam bastante descaracterizados (...) .” [Grifo do relator.]
18.	Diante desses elementos, há que se admitir que quanto mais próxima a data da fiscalização da data de suspensão da obra, mais fidedigno tenderia a ser o resultado da avaliação procedida. Portanto, penso que se deva adotar a solução mais conservadora proposta pelo MP/TCU no sentido de acolher o percentual de execução da obra calculado pela primeira equipe de vistoria. Nesse caso, pode-se assim considerar que restou configurada a compatibilidade entre os serviços executados e os recursos despendidos.
19.	Em consequência, cumpre julgar as contas regulares com ressalva, dando-se quitação à Srª Odileida Sampaio. 
Ante o exposto, manifesto-me por que o Tribunal aprove o acórdão que ora submeto à apreciação deste Colegiado.
TCU, Sala das Sessões Ministro Luciano Brandão Alves de Souza, em 2 de julho de 2019.
AUGUSTO SHERMAN CAVALCANTI 
Relator